【裁判字號】    97,訴,1396
【裁判日期】    980417
【裁判案由】    給付貨款
【裁判全文】
臺灣桃園地方法院民事判決              97年度訴字第1396號
原      告  和泰興業股份有限公司
法定代理人  丁○○
訴訟代理人  丙○○
            郭玉健律師
被      告  大陽洲營造有限公司
法定代理人  甲○○
訴訟代理人  乙○○
            廖國訓律師
            蕭仁豪律師
上列當事人間給付貨款事件，本院於民國98年3 月27日言詞辯論
終結，判決如下：
    主      文
被告應給付原告新台幣壹佰壹拾陸萬捌仟元，及自民國九十七年
八月二日起至清償日止，按週年利率百分之五計算之利息。
訴訟費用由被告負擔。
本判決於原告以新台幣拾玖萬元為被告供擔保後，得假執行。
但被告如以新臺幣壹佰壹拾陸萬捌仟元為原告預供擔保，得免為
假執行。
    事實及理由
一、原告起訴主張：被告於民國95年1 月25日向原告購買空調設
    備乙批，欲安裝於被告向訴外人台灣中油股份有限公司（下
    稱業主中油公司）承攬「中油麗山街汽車百貨案」工程之處
    所，雙方訂有買賣合約書（下稱系爭買賣契約），總價金新
    台幣（下同）230 萬元。原告業已於96年11月全部出貨完畢
    ，並開立請款單及發票向被告請款，惟被告僅支付部分價金
    ，尚積欠1,168,000 元，迄未給付。爰依系爭買賣契約之法
    律關係，請求被告給付積欠價金。並聲明：1.被告應給付原
    告1,168,000 元，並自支付命令送達翌日起至清償日止，按
    週年利率百分之5 計算之利息。2.請准供擔保宣告假執行。
二、被告則以：被告因承攬業主中油公司「中油麗山街汽車百貨
    案」工程，故向原告購買空調設備，兩造間訂有系爭買賣契
    約，並約定以被告提出之報價單（參卷第41頁）所載數量、
    規格為給付之標的。惟原告所給付之空調設備其中之「VRV
    變頻室外主機」（下稱室外機）規格與約定不符。蓋依約原
    告本應給付3 台大主機，但原告卻給付6 台小主機，經被告
    請原告更換，原告卻置之不理，被告遂於告知原告：「如果
    送來的還是6 台，修改管線之費用即應由原告支出」後，另
    請師傅拉管配線，致被告因此增加支出687,060 元。又被告
    業於96年10月29日發函予原告有關空調主機部分與系爭買賣
    契約所定規格不符等事，要求原告就此負損害賠償責任。故
    原告交付之貨物存有瑕疵，已違反系爭買賣契約第10條之約
    定，自應負物之瑕疵擔保責任，則被告因此增加支出之工程
    款即應由原告負損害賠償之責，被告就此主張抵銷。並聲明
    ：1.原告之訴及假執行之聲請均駁回。2.如受不利益之判決
    ，請准供擔保宣告免為假執行。
三、兩造不爭執事項:
  (一)被告因承攬業主中油公司「中油麗山街汽車百貨案」工程，
    於95年1 月25日向原告購買空調設備1 批，簽立系爭買賣契
    約，並約定兩造間買賣之空調設備型號、規格應與被告和業
    主中油公司間之合約相同（卷第37-40 頁之合約書）。
  (二)原告給付被告之買賣標的物，應如被告所貼之報價單所示（
    卷第41頁之報價單）。
  (三)系爭買賣契約不包含空調機之安裝費用，安裝工程空調師及
    材料由被告自行負責。
  (四)原告給付之室外機已達約定規格之冷房能力，且電壓為380V
    ，與約定相符。
  (五)原告給付之室外機為6 台主機，即上開報價單編號「OU-16H
    P 」室外機係1 台主機外，上開報價單編號「OU-24HP 」、
    「OU-38HP 」室外機則分別係2 台、3 台主機組合而成。惟
    其所需裝配之電源線仍為3 條，僅係需另裝配室外機主機間
    組合之連結管線。
  (六)被告尚未給付系爭買賣契約部分價金1,168,000元。
四、原告主張已依約交付系爭買賣契約約定之室外機，即已符合
    債之本旨為給付，被告應給付剩餘價金1,168,000 元等語。
    被告則以原告給付之室外機為3 組即6 台小主機，與系爭買
    賣契約約定之3 台大主機不符，故該等室外機即屬有瑕疵，
    致使被告需額外支出配管配線之費用687,060 元，原告應就
    該瑕疵負損害賠償責任，故主張以上開金額損失抵銷貨款等
    語。是本件爭點厥為：原告是否已依系爭買賣契約約定給付
    之本旨而為給付、該等室外機是否存有瑕疵？如該等室外機
    存有瑕疵，該瑕疵造成被告之損害為若干？被告得主張抵銷
    之金額為若干？茲論述如下：
  (一)按債務人所提出者是否符合債之本旨，應從債務人所提出之
    給付，依通常交易觀念或依當事人之決定及公平原則，認為
    物應具備之價值、效用或品質而不具備者，始為給付不符合
    債之本旨。故除通常交易觀念及當事人之特別約定，非該品
    牌及設計，無法滿足債權人之目的時，債權人始可主張給付
    不符合債之本旨，否則，若允許債權人任意以無關債之價值
    、效用及品質部分指摘未依債之本旨提出，此將阻礙交易秩
    序及有失公平原則，此觀民法第354 條規定：物之出賣人，
    對於應擔保其物依第373 條之規定危險移轉於買受人時，無
    滅失或減少其價值之瑕疵，亦無滅失或減少其通常效用，或
    契約預定效用之瑕疵，但減少之程度無關重要者，不得視為
    瑕疵，同理自明。
  (二)查，被告抗辯原告交付之室外機並非兩造訂約時所約定之「
    3 台」室外機，而係由6 台主機組合而成之「3 組」室外機
    ，原告所給付者非債之本旨，存有瑕疵云云。然如前所述，
    依據系爭買賣契約觀之，兩造並未特別約定該室外機不得以
    主機組合方式為之否則即無法滿足被告之需求。又被告向原
    告訂購室外機之目的係為履行其與業主中油公司間之承攬契
    約，而經本院向業主中油公司調閱經其審定之「中油台北營
    業處空調新建工程」圖說，依該圖說記載室外機之「壓縮機
    」、「電動機輸出」部分，顯示室外機之規格除編號「OU-1
    6HP 」室外機係由3 個壓縮機組成之1 台主機外，關於編號
    「OU-2 4HP」、「OU-38HP 」室外機，則可由5 個壓縮機構
    成2 台主機、7 個壓縮機構成3 台主機之組合為之【即編號
    「OU-16HP 」壓縮機電動機輸出：（3.0+ 4.5+4.5）；編號
    「OU-24HP 」壓縮機電動機輸出：（2.75+4.5）+ （3.0+4.
    5+4.5） ；編號「OU-38HP 」壓縮機電動機輸出：（2.75+4
    .5）+ （4.2+4.5）+（3.0+4.5+4.5） 。參卷第129 頁「一
    、VRV 變頻冷暖空調系統」、「VRV 室外機」】，且被告亦
    未提出曾因原告以主機組合方式為本件室外機給付而致業主
    中油公司對此主張有瑕疵存在之情，可見原告所為給付並無
    不符合被告與業主中油公司間承攬契約之情形。又被告對於
    原告所給付之室外機已達約定之冷房能力一節，並不爭執，
    且經被告所聲請傳喚到庭證述之證人許倍瑞即為被告裝配管
    線者到庭證稱：若為日立之機器僅需外面之管線，原告所提
    供大金之機器，則必須另外安裝中間主機之連結管線等，但
    不影響室外機之冷房能力數值等語（參卷第106 至107 頁）
    ，堪認原告所給付之室外機已達其約定之效用甚明。從而，
    原告給付之室外機，業已達約定之效用，亦符合兩造間契約
    之目的，即便該編號「OU -24HP」、「OU-38HP 」之室外機
    ，分別係由2 台、3 台主機組合而成，與系爭買賣契約記載
    為「1 台」不同，然此實無關乎該等室外機之效用、功能及
    品質，被告自不得據此任意指摘原告給付不符合債之本旨，
    否則實有害於交易秩序及公平原則，故被告此部分抗辯洵無
    理由。至被告抗辯原告應負擔該等室外機主機間連結管線工
    程之費用，惟依系爭買賣契約約定關於空調設備之安裝應由
    被告自行負擔，此為兩造所不爭執，則該等室外機主機間連
    結管線之施工費用，自應由被告負擔，被告執此施工費用主
    張抵銷買賣價金，洵屬無據。
五、按買受人對於出賣人，有交付約定價金及受領標的物之義務
    。又按給付無確定期限者，債務人於債權人得請求給付時，
    經其催告而未為給付，自受催告時起，負遲延責任。其經債
    權人起訴而送達訴狀，或依督促程序送達支付命令，或為其
    他相類之行為者，與催告有同一效力。且遲延之債務，以支
    付金錢為標的者，債權人得請求依法定利率計算之遲延利息
    ，但約定利率較高者，仍從其約定利率。應付利息之債務，
    其利率未經約定，亦無法律可據者，週年利率為百分之5 。
    民法第367 條、第229 條第2 項、第233 條第1 項及第203
    條分別定有明文。本件兩造間既成立系爭買賣契約，原告又
    已依約交付貨物予被告，被告自有給付買賣價金之義務，而
    據原告以支付命令請求被告給付價金1,168,000 元，該支付
    命令業已於97年8 月1 日送達被告，有送達證書在卷可稽（
    參支付命令卷第21頁），即與催告有同一效力，被告收受該
    支付命令後迄未給付價金1,168,000 元，應當負遲延責任。
    是以，原告基於兩造所成立之系爭買賣契約，依系爭買賣契
    約之法律關係請求被告給付1,168,000 元，及自97年8 月2
    日（即支付命令送達被告之翌日）至清償日止，按週年利率
    百分之5 計算之遲延利息，為有理由，應予准許。
六、本件事證已臻明確，兩造其餘主張陳述及舉證，核與判決基
    礎及結果均無影響，爰不另一一論述，附此敘明。
七、兩造分別陳明願供擔保，請准宣告假執行及免為假執行，經
    核均無不合，爰分別酌定相當之擔保金額准許之。
據上論結，原告之訴為有理由，依民事訴訟法第78條、第390 條
第2 項、第392 條第2 項，判決如主文。
中    華    民    國    98    年     4    月    17    日
                  民事第一庭    法  官  陳雪玉
如對本判決上訴，須於判決送達後20日內向本院提出上訴狀。
上列正本證明與原本無異。
中    華    民    國    98    年    4     月    27    日
                                書記官  吳瓊英

司法院資訊處製作；財團法人民間司法改革基金會備份。
